【裁判字號】    95,簡上,131
【裁判日期】    950918
【裁判案由】    竊盜
【裁判全文】
臺灣雲林地方法院刑事判決             95年度簡上字第131號
上  訴  人  臺灣雲林地方法院檢察署檢察官
被      告  乙○○
上列上訴人因被告竊盜案件，不服本院95年度虎簡字第279 號，
中華民國95年6 月19日第一審判決（聲請簡易判決處刑案號：臺
灣雲林地方法院檢察署95年度偵字第2692號），提起上訴，本院
管轄之第二審合議庭判決如下：
    主  文
原判決撤銷。
乙○○毀越門扇竊盜未遂，處有期徒刑陸月，如易科罰金，以銀
元佰元折算壹日。
    事  實
一、乙○○意圖為自己不法之所有，於民國95年5 月22日11時許
    ，以徒手拉扯紗門方式毀壞該屋後門之紗門後，進入甲○○
    位於雲林縣西螺鎮振興里振興129 號住宅（侵入住宅部分未
    據告訴），在屋內著手翻找財物而行竊之際，適屋主甲○○
    於同日11時50分許返家發現，旋即報警當場查獲，而未得逞
    。
二、案經被害人甲○○訴由雲林縣警察局西螺分局報告偵辦。
    理  由
一、訊據被告乙○○固坦承有於上揭時、地，前往甲○○位於雲
    林縣西螺鎮振興里振興129 號住宅之事實，惟矢口否認有何
    竊盜犯行，辯稱：我是過去那邊找甲○○女兒，我不是想要
    去偷東西，我之前有打電話跟甲○○的女兒講說我要過去，
    她有接，但是沒有事先約好，他女兒知道我那天要去，當天
    是因為我在那邊叫很久都沒有人回應，我不高興，才把紗門
    弄壞，我是在衣櫥裡面被找到的，因為他們把我當成小偷，
    我心裏緊張就躲在衣櫥內云云。
二、經查：
    (一)上開事實，業據證人即被害人甲○○警詢及本院審理時證
      述甚詳，甲○○於警詢中證稱：我於95年5 月22日11時50
      分回到家，發現家裡後門被破壞，家中被翻箱倒櫃，我就
      呼叫鄰居來幫忙找小偷，結果在房間衣櫥內被我們找到，
      我就報警處理。竊嫌是破壞我家廚房後門進入，現在在警
      局內之乙○○，就是進入我家偷竊之人等語（警卷第5-6
      頁）；於本院審理時證稱：當天情形就是我另1 個女兒先
      回來，差不多早上11點多的時候，她看到家裡門被弄壞了
      ，衣櫥被翻過，後來在衣櫥裡面看到被告的腳，她就出去
      叫人來，有很多里民都過來了，我馬上就回來了，被告躲
      到另外1 間房間的衣櫥，又被我女兒看到，我在旁邊，里
      長他們先去把他抓出來等語（本院卷第36-39 頁），此外
      ，並有現場照片4 張在卷（警卷第10-11 頁）可資佐證。
      而被告於警詢及偵查中對於上開竊盜犯行已供認不諱，其
      於警詢時供稱：我於95年5 月22日11時左右，至西螺鎮振
      興里129 號屋內行竊財物，於95年5 月22日12時左右，被
      里民發現行竊財物而當場抓到。我從上述地址後門進入，
      並強行將該門破壞進入屋內欲竊取財物，正在屋內尋找財
      物，尚未竊得財物時即被人發現，我立刻躲在該屋內另1
      間房間內，後來仍被人抓到報警偵辦（警卷第2-4 頁）；
      於偵查中供稱：因為沒有錢，需要錢去打電動，所以進入
      人家家裡偷東西，是在95年5 月22日11時許在雲林縣西螺
      鎮振興里振興129 號屋內打算行竊，沒有竊得財物，我將
      紗窗推開而已，紗窗就破掉了，我就將手伸進去把門栓拉
      開，進屋的時間是在白天，沒有使用凶器等語（偵卷第7-
      8 頁），被告上開自白核與證人甲○○警詢、本院審理時
      之證言相符，並有現場照片可資為佐，足認其上開自白與
      事實相符，堪可採信。
    (二)嗣被告於本院準備程序及審理時翻異前詞，改稱：我不是
      想要去偷東西，我是要去找甲○○女兒，之前有打電話跟
      甲○○的女兒講說我要過去，他女兒知道我那天要去云云
      。惟此與其先前警詢及偵查中所為之供述已不相符。且本
      件經證人即甲○○女兒丁○○到庭作證，已否認被告有打
      電話與其相約之事，更不知道被告5 月22日要去她家，丁○○證述內容略為：被告是有去過我家看我妹妹的眼鏡，
      問我妹妹配的眼鏡怎麼樣，去過1 、2 次，這1 、2 次要
      到我家的時候，有事先聯絡，但今年5 月的時候被告沒有
      打電話跟我約說要去我家，我完全不知道被告那天要去我
      家等語（本院卷第33-35 頁）。況本件若被告確係與丁○○相約前往其上址住處，則相約後丁○○不在家，且大門
      上鎖，衡情應會先以電話聯絡，豈有冒然將對方家門破壞
      ，擅自進入對方家中之理？且被告若有與丁○○相約，大
      可坐在屋內等候，又何必於有人回到家時躲藏於房間衣櫥
      內？另若被告並非前往甲○○住處竊盜，則於其遭查獲之
      初，何以不即時澄清自己並非竊賊，說明其與丁○○相約
      之事，乃至本件檢察官上訴後，始提出與丁○○相約之辯
      解？被告上開所辯，無非事後卸責之詞，不足採信。
    (三)至證人甲○○雖另證稱：家中有損失一些金子等語，惟甲○○及振興里里民找到被告時，有當場搜其身體，只有找
      到新臺幣（下同）800 元，並沒有找到其他物品，被告於
      當日解送臺灣雲林地方法院檢察署訊問時，經被告同意後
      搜其身體，在其身上亦僅發現現金800 元，而無其他物品
      （偵卷第7 頁），故尚難認定被告有於甲○○家中竊得金
      子等財物。甲○○又證稱：紗門上面有個洞，那個是割開
      的，被告割開之後把手伸進去，被告有留下1 把剪刀在我
      家浴室，在後門那邊，那個是我後來看到的，可能是用那
      把剪刀剪紗門的等語，惟其後已改稱：紗窗旁邊有虛虛了
      ，被告可能是硬推開，所以才有虛虛的線等語，且參酌警
      卷所附紗門照片（警卷第10頁上方照片），該紗門邊緣接
      縫處遭破壞之狀況，並不像以剪刀剪開之情形，而甲○○
      所稱之剪刀，係其在家中浴室找到，並非在被告持有中，
      被告並否認為其所有，是亦難認定被告有持剪刀破壞紗門
      後進入屋內行竊之事實，均附此敘明。
    (四)綜上，本件事證明確，被告犯行堪以認定，應依法論科。
三、按行為後法律有變更者，應將行為時之法律與裁判時之法律
    比較適用最有利於行為人之法律；又新舊刑法關於刑之規定
    ，雖同採從輕主義，惟比較時仍應就罪刑有關之共犯、未遂
    犯、想像競合犯、牽連犯、連續犯、結合犯，以及累犯加重
    、自首減輕暨其他法定加減原因（如身分加減）與加減比例
    等一切情形，綜其全部罪刑之結果而為比較，再適用有利於
    行為人之法律處斷，而不得一部割裂分別適用不同之新舊法
    （最高法院24年上字第4634號判例意旨、95年第8 次刑事庭
    會議決議參照）。本件被告行為後，刑法已於94年1 月7 日
    修正，95年7 月1 日施行，其中：(一)修正前刑法第41條第1
    項前段規定：「犯最重本刑為5 年以下有期徒刑以下之刑之
    罪，而受6 個月以下有期徒刑或拘役之宣告，因身體、教育
    、職業、家庭之關係或其他正當事由，執行顯有困難者，得
    以1 元以上3 元以下折算一日，易科罰金。」又被告行為時
    之易科罰金折算標準，依修正前罰金罰鍰提高標準條例第2
    條規定，係就其原定數額提高100 倍折算1 日，則本件被告
    行為時之易科罰金折算標準，應以銀元300 元折算1 日，經
    折算為新臺幣後，應以新臺幣900 元折算1 日。被告行為後
    ，刑法第41條第1 項前段修正為：「犯最重本刑為5 年以下
    有期徒刑以下之刑之罪，而受6 個月以下有期徒刑或拘役之
    宣告者，得以新臺幣1,000 元、2,000 元或3,000 元折算1
    日，易科罰金。」經比較修正前後之易科罰金折算標準，修
    正後之規定並未較有利於被告；(二)刑法第25條第1 項關於「
    已著手於犯罪行為之實行而不遂者，為未遂犯」之規定並未
    修正；而同條第2 項修正前之規定為：「未遂犯之處罰，以
    有特別規定者，為限」修正後則為：「未遂犯之處罰，以有
    特別規定者為限，並得按既遂犯之刑減輕之」；另刑法第26
    條修正前為：「未遂犯之處罰，得按既遂犯之刑減輕之。但
    其行為不能發生犯罪之結果，又無危險者，減輕或免除其刑
    」修正後則為：「行為不能發生犯罪之結果，又無危險者，
    不罰」是除不能未遂修正為不罰外，僅2 條文條項之移列，
    本件被告涉犯之未遂型態，既非不能未遂，則本件適用修正
    前刑法第25條、第26條未遂犯之規定，並無不利於被告。綜
    合前開所述全部罪刑之結果而為比較，仍以修正前之舊法較
    有利於被告，應一體適用修正前之刑法規定論處。
四、核被告乙○○所為，係犯刑法第321 條第2 項、第1 項第2
    款之毀越門扇竊盜未遂罪。被告已著手於加重竊盜行為之實
    行而不遂，為未遂犯，依修正前刑法第26條前段之規定減輕
    其刑。公訴人雖認被告所為係犯刑法第321 條第2 項、第1
    項第2 款之毀越安全設備竊盜罪，惟被告所毀壞者係住宅後
    門之紗門，而大門上所附設之紗門固非大門之一部分，但亦
    係門扇之一種，毀越該紗門而進入行竊者，亦應論以毀越門
    扇竊盜罪，此有司法院（76）廳刑一字第1669號函之刑事法
    律問題研究意見在卷可參，是公訴人認該紗門屬安全設備尚
    有未洽，併此敘明。
五、原審以被告犯罪事證明確，予以論罪科刑，固非無見。惟被
    告於查獲之初固均坦承犯行，惟於本院則翻異前詞矢口否認
    有何竊盜犯行，飭詞圖辯，足見其毫無悔意，原審僅量處被
    告有期徒刑4 月，顯然不能促其警惕，其量刑過輕，顯然失
    當，檢察官上訴意旨指摘原審量刑過輕，為有理由，應由本
    院予以撤銷改判。爰審酌被告年紀尚輕，不思以正當途徑獲
    取財物，竟進入他人住宅竊取他人財物，幸經人發現而未遂
    ，其所為進入住宅竊盜之行為亦破壞社會秩序、影響社會安
    寧，且至今尚未獲得被害人原諒，及其犯後之初於警偵訊中
    尚坦承犯行，惟終為脫免刑責而飾詞卸責狡辯等一切情狀，
    量處如主文第2 項所示之刑，並依修正前刑法第41條第1 項
    前段及修正前罰金罰鍰提高標準條例第1 條前段、第2 條之
    規定，諭知易科罰金之折算標準。
六、據上論斷，應依刑事訴訟法第455 條之1 第3 項、第369 條
    第1 項前段、第364 條、第299 條第1 項前段，刑法第2 條
    第1 項前段、第321 條第2 項、第1 項第2 款，修正前刑法
    第41條第1 項前段、第26條前段，修正前罰金罰鍰提高標準
    條例第1 條前段、第2 條，判決如主文。
本案經檢察官丙○○到庭執行職務。
中    華    民    國    95    年    9     月    18    日
                  刑事第三庭    審判長法  官 劉 國 賓
                                      法  官 廖 淑 華
                                      法  官 王 素 珍
以上正本證明與原本無異。
不得上訴。
                                      書記官 林 怡 君
中    華    民    國    95    年    9     月    18    日
附錄：本案論罪科刑法條全文
中華民國刑法第321條第2項、第1項第2款
（加重竊盜罪）
犯竊盜罪而有左列情形之一者，處 6 月以上、 5 年以下有期徒
刑：
一  於夜間侵入住宅或有人居住之建築物、船艦或隱匿其內而犯
    之者。
二  毀越門扇、牆垣或其他安全設備而犯之者。
三  攜帶兇器而犯之者。
四  結夥三人以上而犯之者。
五  乘火災、水災或其他災害之際而犯之者。
六  在車站或埠頭而犯之者。
前項之未遂犯罰之。


司法院資訊處製作；財團法人民間司法改革基金會備份。
